【裁判字號】    97,訴,3194
【裁判日期】    971216
【裁判案由】    違反毒品危害防制條例
【裁判全文】
臺灣彰化地方法院刑事判決              97年度訴字第3194號
公  訴  人  臺灣彰化地方法院檢察署檢察官
被      告  甲○○
上列被告因違反毒品危害防制條例案件，經檢察官提起公訴（九
十七年度毒偵字第三七八四、三八一六號），本院依簡式審判程
序判決如下：
    主  文
甲○○施用第一級毒品，累犯，處有期徒刑拾月；又施用第一級
毒品，累犯，處有期徒刑壹年，扣案之海洛因壹包（海洛因驗餘
淨重零點零柒陸玖公克）沒收銷燬之。應執行有期徒刑壹年伍月
，扣案之海洛因壹包（海洛因驗餘淨重零點零柒陸玖公克）沒收
銷燬之。
    事  實
一、甲○○前因於民國九十二年五月十三日、同月十五日施用第
    一級毒品之案件，經本院以九十二年度訴字第七三六號判處
    有期徒刑一年確定。又因施用第一級毒品案件，經臺灣高等
    法院臺中分院以九十五年度上訴字第二一九七號判處有期徒
    刑一年確定，因竊盜案件，經本院以九十五年度斗簡字第五
    ○二號判處有期徒刑四月確定，因竊盜、搶奪案件，經本院
    以九十五年度訴字第一五二一號分別判處有期徒刑四月、五
    月、六月、八月，應執行有期徒刑一年六月確定，因竊盜案
    件，經本院以九十五年度員簡字第五八一號判處有期徒刑五
    月確定，因施用第二級毒品案件，經本院以九十六年度簡字
    第五○號判處有期徒刑五月確定；上開案件，嗣經送監接續
    執行，後經本院以九十六年聲減字第一一九三號裁定，將臺
    灣高等法院臺中分院施用第一級毒品案件減為有期徒刑六月
    ，將本院九十五年度斗簡字第五○二號竊盜案件減為有期徒
    刑二月，將本院九十五年度訴字第一五二一號竊盜、搶奪案
    件分別減為有期徒刑二月、二月又十五日、三月、四月，將
    本院九十五年度員簡字第五八一號竊盜案件減為有期徒刑二
    月又十五日，將本院九十六年度簡字第五○號施用第二級毒
    品案件減為有期徒刑二月又十五日，並合併定其應執行之刑
    為有期徒刑一年十月確定，甫於九十七年五月三十一日因縮
    刑期滿而執行完畢。另因施用毒品案件，經本院以八十九年
    度毒聲字第五八八九號裁定送強制戒治，嗣經戒治所評定合
    格，認無繼續戒治之必要，由本院以九十年度毒聲字第二八
    四三號裁定停止戒治，於九十年八月一日停止戒治，並於九
    十一年三月三日保護管束期滿未經撤銷停止戒治，而執行完
    畢；另因施用毒品案件，經本院以九十二年度毒聲字第一○
    六三號裁定送強制戒治，並於九十三年一月九日因毒品危害
    防制條例修正施行，而毋庸執行。詎甲○○仍不知悔改，復
    基於施用第一級毒品海洛因之犯意，先後為下列施用第一級
    毒品海洛因之犯行：
  (一)於九十七年七月十八日上午十一時許，在其位於彰化縣田尾
    鄉○○村○○路○段九二之一號住處內，以將第一級毒品海
    洛因粉末置入注射針筒內加水後，再以針筒注射手臂血管之
    方式，施用第一級毒品海洛因一次。嗣於九十七年七月二十
    日上午九時五十分許，為警在彰化縣埔心鄉○○村○○路○
    段某處盤查，於未被有偵查犯罪職權之機關或公務員發覺其
    犯罪前，主動向前來盤查之彰化縣警察局溪湖分局埔心分駐
    所警員表示其犯行，而自首接受裁判。
  (二)於九十七年九月十一日下午某時許，在彰化縣北斗鎮○○路
    大排水溝旁之菜市場內，以將第一級毒品海洛因摻入香菸點
    燃抽吸之方式，施用第一級毒品海洛因一次。嗣於九十七年
    九月十二日上午十一時四十五分許，為警在彰化縣北斗鎮○
    ○里○○路○段四八號前盤查而當場查獲，並扣得第一級毒
    品海洛因一包（海洛因驗餘淨重○點○七六九公克），始悉
    上情。
二、案經彰化縣警察局溪湖分局、北斗分局報告臺灣彰化地方法
    院檢察署檢察官偵查起訴。
    理  由
一、按除被告所犯為死刑、無期徒刑、最輕本刑為三年以上有期
    徒刑之罪或高等法院管轄第一審案件者外，於刑事訴訟法第
    二百七十三條第一項程序進行中，被告先就被訴事實為有罪
    之陳述時，審判長得告知被告簡式審判程序之旨，並聽取當
    事人、代理人、辯護人及輔佐人之意見後，裁定進行簡式審
    判程序；除簡式審判程序、簡易程序及第三百七十六條第一
    款、第二款所列之罪之案件外，第一審應行合議審判；刑事
    訴訟法第二百七十三條之一第一項、第二百八十四條之一分
    別定有明文。本件被告甲○○所犯係死刑、無期徒刑、最輕
    本刑為三年以上有期徒刑或高等法院管轄第一審案件以外之
    罪，且於本院行準備程序時就被訴事實為有罪之陳述，經受
    命法官告知簡式審判程序之旨，並聽取公訴人、被告之意見
    後，本院合議庭認無不得或不宜改依簡式審判程序進行之處
    ，經評議結果，裁定改由受命法官獨任行簡式審判程序，合
    先敘明。
二、訊據被告甲○○對於上開施用第一級毒品海洛因之犯行，均
    坦承不諱，且其先後於九十七年七月二十日、同年九月十二
    日，經警採其尿液送驗，結果均呈嗎啡陽性反應，此有尿液
    代號與真實姓名對照認證單、詮昕科技股份有限公司濫用藥
    物尿液檢驗報告各二紙在卷可稽，再扣案之白粉一包，經送
    行政院衛生署草屯療養院鑑定結果，確含海洛因成分，海洛
    因送驗淨重○點○八一六公克、驗餘淨重○點○七六九公克
    ，此有行政院衛生署草屯療養院草療鑑字第○九七○○○八
    六○八號鑑定書一紙在卷可考，復有照片二幀附卷為證，以
    及第一級毒品海洛因一包扣案為憑，足徵被告之自白確與事
    實相符。足徵被告之自白確與事實相符。另按毒品危害防制
    條例於九十二年七月九日修正公布，自九十三年一月九日施
    行，其中第二十條、第二十三條將施用毒品之刑事處遇程序
    ，區分為「初犯」及「五年內再犯」、「五年後再犯」。依
    其立法理由之說明：「初犯」，經觀察、勒戒或強制戒治後
    ，應為不起訴處分或不付審理之裁定；經觀察、勒戒或強制
    戒治執行完畢釋放後，「五年內再犯」者，因其再犯率甚高
    ，原實施之觀察、勒戒及強制戒治既已無法收其實效，爰依
    法追訴或裁定交付審理。至於經觀察、勒戒或強制戒治執行
    完畢釋放後，「五年後再犯」者，前所實施之觀察、勒戒或
    強制戒治已足以遮斷其施用毒品之毒癮，為期自新及協助其
    斷除毒癮，仍適用「初犯」規定，先經觀察、勒戒或強制戒
    治之程序。從而依修正後之規定，僅限於「初犯」及「五年
    後再犯」二種情形，始應先經觀察、勒戒或強制戒治程序。
    倘被告於五年內已再犯，經依法追訴處罰，縱其第三次（或
    第三次以上）再度施用毒品之時間，在初犯經觀察、勒戒或
    強制戒治執行完畢釋放五年以後，已不合於「五年後再犯」
    之規定，且因已於「五年內再犯」，顯見其再犯率甚高，原
    實施觀察、勒戒或強制戒治，已無法收其實效，即應依該條
    例第十條處罰。（最高法院九十五年度第七次刑事庭會議決
    議第二點參照）。本件被告前因施用毒品，經強制戒治後，
    於九十一年三月三日執行完畢，又因於九十二年五月十三日
    、同月十五日施用第一級毒品，經本院以九十二年度訴字第
    七三六號判處有期徒刑一年確定，此有臺灣彰化地方法院檢
    察署刑案資料查註紀錄表及臺灣高等法院被告前案紀錄表各
    一份在卷可考，則其再犯本件施用第一級毒品犯行，按諸前
    揭說明，自無毒品危害防制條例第二十條第三項規定之適用
    ，而應按同條例第二十三條第二項規定，依法論科。本件事
    證明確，被告施用第一級毒品海洛因之犯行，均堪認定。
三、核被告所為，均係犯毒品危害防制條例第十條第一項之施用
    第一級毒品罪。被告為施用第一級毒品，而持有該級毒品，
    其持有之低度行為，應為施用之高度行為所吸收，不另論罪
    。再被告所犯上開二罪，係犯意各別、行為互殊，應予分論
    併罰。又被告前因施用第一級毒品案件，經臺灣高等法院臺
    中分院以九十五年度上訴字第二一九七號判處有期徒刑一年
    確定，因竊盜案件，經本院以九十五年度斗簡字第五○二號
    判處有期徒刑四月確定，因竊盜、搶奪案件，經本院以九十
    五年度訴字第一五二一號分別判處有期徒刑四月、五月、六
    月、八月，應執行有期徒刑一年六月確定，因竊盜案件，經
    本院以九十五年度員簡字第五八一號判處有期徒刑五月確定
    ，因施用第二級毒品案件，經本院以九十六年度簡字第五○
    號判處有期徒刑五月確定；上開案件，嗣經送監接續執行，
    後經本院以九十六年聲減字第一一九三號裁定，將臺灣高等
    法院臺中分院施用第一級毒品案件減為有期徒刑六月，將本
    院九十五年度斗簡字第五○二號竊盜案件減為有期徒刑二月
    ，將本院九十五年度訴字第一五二一號竊盜、搶奪案件分別
    減為有期徒刑二月、二月又十五日、三月、四月，將本院九
    十五年度員簡字第五八一號竊盜案件減為有期徒刑二月又十
    五日，將本院九十六年度簡字第五○號施用第二級毒品案件
    減為有期徒刑二月又十五日，並合併定其應執行之刑為有期
    徒刑一年十月確定，甫於九十七年五月三十一日因縮刑期滿
    而執行完畢；此有臺灣彰化地方法院檢察署刑案資料查註紀
    錄表及臺灣高等法院被告前案紀錄表各一份在卷可稽，其於
    受有期徒刑執行完畢後，五年以內故意再犯本件有期徒刑以
    上之二罪，均為累犯，應依刑法第四十七條第一項規定，各
    加重其刑。再被告於為事實欄一(一)所示施用第一級毒品之犯
    行後，係在未被有偵查犯罪職權之機關或公務員發覺其犯罪
    前，即主動向彰化縣警察局溪湖分局埔心分駐所警員表示其
    該次施用第一級毒品犯行，而自首接受裁判，此有警詢筆錄
    一份在卷可佐，爰依刑法第六十二條前段規定，就其該次施
    用第一級毒品部分，減輕其刑，並依刑法第七十一條第一項
    規定，與前開加重其刑部分，先加後減。爰審酌被告曾因施
    用毒品經送觀察、勒戒、強制戒治後，仍未能戒斷，再犯本
    案之罪，顯然未能善體國家設置觀察、勒戒、強制戒治機構
    ，協助毒品施用者戒除毒癮之良法美意，及其犯罪之動機、
    目的、品行、智識程度、所生危害，暨犯罪後坦承犯行，態
    度尚屬良好等一切情狀，分別量處如主文所示之刑，並定其
    應執行之刑。扣案之海洛因一包（海洛因驗餘淨重○點○七
    六九公克），為毒品危害防制條例第二條第二項第一款所稱
    之第一級毒品，應依同條例第十八條第一項前段規定，沒收
    銷燬之。
據上論斷，應依刑事訴訟法第二百七十三條之一第一項、第二百
九十九條第一項前段，毒品危害防制條例第十條第一項、第十八
條第一項前段，刑法第十一條前段、第四十七條第一項、第六十
二條前段、第五十一條第五款，判決如主文。
本案經檢察官林子翔到庭執行職務。
中    華    民    國    97    年    12    月    16    日
                        刑事第六庭    法  官  鄭舜元
以上正本證明與原本無異。
如不服本判決應於收受判決後10日內向本院提出上訴書狀，並
應敘述具體理由。其未敘述上訴理由者，應於上訴期間屆滿後
20日內向本院補提理由書(均須按他造當事人之人數附繕本)
「切勿逕送上級法院」。
中    華    民    國    97    年    12    月    16    日
                                      書記官  陳秀香
附錄：論罪科刑法條：
毒品危害防制條例第十條：
施用第一級毒品者，處六月以上五年以下有期徒刑。
施用第二級毒品者，處三年以下有期徒刑。


司法院資訊處製作；財團法人民間司法改革基金會備份。
